【裁判字號】    90,訴,476
【裁判日期】    900611
【裁判案由】    偽造文書等
【裁判全文】
臺灣臺南地方法院刑事判決                            九十年度訴字第四七六號
    公  訴  人  臺灣台南地方法院檢察署檢察官
    被      告  乙○○
右列被告因偽造文書等案件，經檢察官提起公訴 (九十年度偵字第三八五號)，本院
判決如左：
    主  文
乙○○連續行使偽造私文書，足生損害於他人，處有期徒刑拾月。
信用卡背面及申請書上偽造之「甲○○」署押各壹枚及如附表編號一至編號五簽帳單
上偽造之「甲○○」署押伍枚均沒收。
    事  實
一、緣乙○○與甲○○是國中同學，雙方認識數十載之朋友，於民國（下同）八十七
    年上半年，乙○○徵得甲○○之同意為其擔任購車貸款之連帶保證人，並因而取
    得甲○○之國民身分證及土地所有權狀影本，詎料，乙○○竟基於意圖為自己不
    法所有之概括犯意，未經甲○○之同意，先於八十八年五月十日，連續偽造「甲
    ○○」之署名於信用卡申請書而偽造信用卡申請書一紙，持以向中興商業銀行發
    卡銀行行使而申請信用卡（卡號：四九四三五三Ｚ000000000號）一張
    供己使用，足生損害於甲○○及上開發卡銀行對客戶信用資料之正確性，乙○○
    取得前開信用卡後，隨即在該張信用卡背面簽名欄處偽簽「甲○○」署押，並自
    八十八年五月十八日起至九十年三月一日止，連續在如附表編號一至編號五所示
    之信用卡特約商店購物，在購物消費之簽帳單上偽簽「甲○○」署押於簽帳單上
    ，表示購物之意思而偽造各該簽帳單私文書，並持交售貨員而行使之，致使各該
    不知情之售貨員陷於錯誤，而分別交付財物予乙○○，足生損害於甲○○及發卡
    銀行。嗣於八十九年四月十七日甲○○收到中興銀行之催繳通知後，經報警後始
    循線查悉上情。
二、案經甲○○訴由台南縣警察局報告台灣台南地方法院檢察署檢察官偵查起訴。
    理  由
一、訊據被告乙○○坦承於前開時、地申請信用卡及簽帳未付款等事宜，然矢口否認
    有何不法犯行，辯稱：申請信用卡有得到告訴人甲○○之同意云云。經查：右揭
    犯罪事實，業據證人即告訴人到庭證述明確，並有信用卡申請書一紙、簽帳單影
    本二紙及繳款通知書等在卷足資佐憑，此徵諸被告於本院審理中亦自承：伊利用
    告訴人甲○○之名義，申請信用卡，所申請之信用卡並未交告訴人使用，且當初
    申請時未取得告訴人授權乙節觀之，衡諸常情，若果被告確實係代告訴人申請信
    用卡，則為何被告所填寫信用卡申請書上之地址並非告訴人住處，而是被告自己
    的聯絡地址？且於收到信用卡後，又未交予告訴人使用？是被告辯稱申請信用卡
    已得到告訴人之同意，伊是代告訴人申請云云，實與常情有違，而不足採信。本
    件事證明確，被告前揭犯行均堪以認定，應予依法論科。
二、核被告所為係犯刑法第二百十六條、第二百十條之行使偽造私文書罪、第三百三
    十九條第一項之詐欺取財罪。被告於簽帳單上偽造「甲○○」署押之行為，係偽
    造私文書之部分行為，而其偽造後持以行使，偽造之低度行為應為行使之高度行
    為所吸收，均不另論罪。又被告先後多次行使偽造私文書及詐欺取財之犯行，均
    時間緊接，犯罪構成要件相同，顯係基於概括犯意反覆為之，均為連續犯，各依
    刑法第五十六條規定，以一罪論，並加重其刑。又被告行使偽造私文書之目的在
    於詐欺取財，所犯二罪間，具有方法結果之牽連關係，應從一重之行使偽造私文
    書罪論處。公訴人雖未就被告於前開信用卡背面偽簽「甲○○」署押之犯行提起
    公訴，然該部分與被告持該信用卡用以向如附表所示之商店為詐欺取財之犯行，
    有牽連犯之關係，已如前述，本院自應就屬於裁判上一罪之部分一併加以裁判。
    爰審酌被告動機、手段及犯後態度等一切情狀，量處如主文所示之刑，以示懲儆
    。又信用卡申請書雖係被告供犯罪所用之物，但非屬被告所有，爰不予宣告沒收
    。至該信用卡背面及信用卡申請書上親筆簽名欄偽造之「甲○○」署押各壹枚及
    簽帳單五紙上偽造之「甲○○」署押伍枚（其中如附表編號一、二、三之署押雖
    未扣案，然偽造之署押，不問屬於犯人與否，均需沒收，且不以經扣押為必要，
    最高法院四十三年台上字第一三四號判例意旨參照），爰依刑法第二百十九條規
    定予以宣告沒收。
據上論斷，應依刑事訴訟法第二百九十九條第一項前段，刑法第二百十六條、第二百
十條、第三百三十九條第一項、第五十六條、第五十五條、第二百十九條，罰金罰鍰
提高標準條例第一條前段，判決如主文。
本案經檢察官吳岳輝到庭執行職務
中    華    民    國      九十        年     六     月       十一       日
                                  臺灣臺南地方法院刑事第五庭
                                          法  官  謝  家  宜
右正本證明與原本無異。
如不服本判決，應於判決送達後十日內，向本院提出上訴狀。
                                          書記官  魏  芝  雯
中    華    民    國      九十        年     六     月       十一       日
附錄法條：
中華民國刑法第三百三十九條第一項：
意圖為自己或第三人不法之所有，以詐術使人將本人或第三人之物交付者，處五年以
下有期徒刑、拘役或科或併科一千元以下罰金。
中華民國刑法第二百一十六條：
行使第二百十條至第二百十五條之文書者，依偽造、變造文書或登載不實事項或使登
載不實事項之規定處斷。
附表：九十年度偵字第三八五號
┌──┬──────┬──────────┬─────────┐
│編號│簽帳消費日期│消    費    地    點│簽帳金額（新台幣）│
├──┼──────┼──────────┼─────────┤
│ 一 │5.18.      │廣嵐電腦企業社      │五萬六千七百元    │
├──┼──────┼──────────┼─────────┤
│ 二 │8.6.      │老爺指油壓廣場      │三萬三千元        │
├──┼──────┼──────────┼─────────┤
│ 三 │9.20.      │順崧菸酒廣場        │三萬三千四百元    │
├──┼──────┼──────────┼─────────┤
│ 四 │2.1.      │二十一世紀菸酒專賣店│二萬二千五百元    │
├──┼──────┼──────────┼─────────┤
│ 五 │3.1.      │熱帶嶼商行          │五千元            │
└──┴──────┴──────────┴─────────┘


司法院資訊處製作；財團法人民間司法改革基金會備份。
